【裁判字號】    98,上訴,422
【裁判日期】    980604
【裁判案由】    偽證
【裁判全文】
臺灣高等法院高雄分院刑事判決         98年度上訴字第422號
上  訴  人
即  被  告  甲○○
上列上訴人因偽證案件，不服臺灣高雄地方法院97年度訴字第13
22號中華民國97年12月30日第一審判決（起訴案號：臺灣高雄地
方法院檢察署96年度偵字第26914 號），提起上訴，本院依簡式
審判程序判決如下：
     主  文
原判決關於甲○○部分撤銷。
甲○○犯偽證罪，累犯，處有期徒刑伍月。
     事  實
一、甲○○前於民國89、90年間，因違反毒品危害防制條例、竊
    盜等案件，經原審分別以89年度鳳簡字第735 號、90年度鳳
    簡字第544 號、90年度易字第2041號、91年度訴字第271 號
    判處有期徒刑3 月、6 月、1 年2 月、10月確定，上開案件
    接續執行，嗣於92年12月29日因縮短刑期假釋出監，93年12
    月2 日假釋付保護管束期滿未經撤銷，視為執行完畢。宋坤
    旺前於95年間，因違反毒品危害防制條例案件，經原審以95
    年度簡字第2163號判處有期徒刑6 月確定，於95年9 月12日
    易科罰金執行完畢。
二、甲○○前於96年6 月5 日，在臺灣高雄地方法院檢察署（下
    稱高雄地檢署）檢察官偵辦何安財（現由原審通緝中）涉違
    反毒品危害防制條例一案時，明確結證：「95年10月、11月
    間某日晚上，何安財到我位於五甲二路之租屋處，看到我家
    裡有空氣壓縮機1 台及空氣槍1 支，他跟我要，我就把空氣
    壓縮機及空氣槍給他，他拿一些毒品安非他命給我，量大約
    可以吃2 次」等語無訛；嗣於96年7 月23日上午10時10分許
    ，在原審第五法庭審理96年度訴字第2273號何安財被訴違反
    毒品危害防制條例案件之審判期日，經原審告以具結義務及
    偽證處罰，其為解免何安財刑責，竟基於偽證之犯意，當庭
    具結後翻異前詞改稱：「我不認識在庭之被告何安財，我在
    偵查中所稱的『阿財』是另外一位叫阿財的人，是該名『阿
    財』之男子到我五甲二路的住處，跟我要空氣壓縮機及空氣
    槍，他說他有用到，我才拿給他，他就請我施用安非他命，
    並不是在庭的被告何安財」等語，就該案情有重要關係之事
    項，供前具結而為虛偽證述，足以影響刑事案件審判之正確
    性。
三、案經臺灣高雄地方法院檢察署檢察官自動檢舉偵查起訴。
     理  由
一、上開事實，業據上訴人即被告甲○○於本院準備程序及審理
    時供承不諱，並有被告甲○○於96年6 月5日偵訊筆錄、96
    年7 月23日審判筆錄各1 份及被告作證所簽之結文2 紙在卷
    足稽（高雄地檢署96他3675卷第16至19頁，96偵26914 卷第
    9 至12、21頁）。足見被告之自白與事實相符，自得採為認
    定被告犯罪之證據。綜上所述，本件事證明確，被告之犯行
    ，堪以認定。
二、按刑法上之偽證罪，為形式犯，不以結果之發生為要件，一
    有偽證行為，無論當事人是否因而受有利或不利之判決，均
    不影響其犯罪之成立。而該罪所謂於案情有重要關係之事項
    ，則指該事項之有無，足以影響於裁判之結果者而言。又證
    人之具結，乃以文書保證其所陳述之事實為真實，告以具結
    義務命其具結，端在使其明瞭具結意義，知所警愓，強制其
    據實陳述，不致為虛偽證言，俾能發現真實，故經具結後如
    就案情有重要關係之事項而為虛偽之陳述時，應受刑法上偽
    證罪之處罰（最高法院71年台上第8127號判例可資參照）。
    本件被告甲○○就何安財販賣、轉讓毒品案件在檢察官偵查
    、原審審判時，以證人身份供前具結，被告甲○○就「於95
    年10月、11月間某日，以約可供人施用2 次數量之第二級毒
    品甲基安非他命，換取甲○○所有空氣壓縮機及空氣槍之『
    阿財』，是否即為被告何安財」，之於案情具有重要關係事
    項，而為虛偽陳述，足以影響檢察官、法院對於何安財有無
    販賣、轉讓上開毒品犯行之判斷。且其就該偽證事項之內容
    ，出於其本身之親身經歷，並非僅傳聞或猜測可比，於他人
    刑事案件之案情有重要關係事項，故意為虛偽之陳述，自應
    構成偽證罪責。
三、核被告甲○○所為，係犯刑法第168 條之偽證罪。又被告有
    如事實欄一所載之刑事前科，有臺灣高等法院被告前案紀錄
    表在卷可佐，其於有期徒刑執行完畢後5 年內，故意再犯
    本件有期徒刑以上之罪，為累犯，應依刑法第47條第1 項規
    定加重其刑。又被告於98年4 月28日本院審理時自白認罪，
    而此時何安財被訴販賣、轉讓第一級毒品案件之本案（原審
    96年度訴字第2273號），由原審通緝中，尚未審結確定，有
    何安財之台灣高等法院被告前案紀錄表在卷可稽。被告於所
    虛偽陳述之本案案件裁判確定前自白，應依刑法第172 條規
    定減輕其刑。又被告同時有刑之加重及減輕事由，依法先加
    後減之。
四、原審予以被告論科，固非無見，惟查被告於其所虛偽陳述之
    本案案件裁判確定前自白犯罪，應依刑法第172 條規定減輕
    其刑，已如前述，原審未及審酌，自有未合。被告上訴意旨
    ，指摘原判決不當，固無足取，然原審此部分判決既有上述
    可議，自應由本院將原審此部分判決撤銷改判。審酌被告於
    何安財販賣毒品等案件審理中，竟供前具結為不實證述，固
    屬不該，惟念其於本院審理中已坦承認罪，已知悔悟，及有
    事實欄所示之前科，有台灣高等法院被告前案紀錄表在卷可
    稽，素行非佳等一切情狀，量處如主文第2 項所示之刑，以
    資懲儆。
據上論斷，應依刑事訴訟法第273 條之1 第1 項、369 條第1 項
前段、第364 條、第299 條第1 項前段、第168 條、第173 條、
第47條第1項，判決如主文。
本案經檢察官王登榮到庭執行職務。
中    華    民    國    98    年    6     月    4     日
                  刑事第九庭    審判長法  官  莊秋桃
                                      法  官  范惠瑩
                                      法  官  謝宏宗
以上正本證明與原本無異。
如不服本判決應於收受本判決後10日內向本院提出上訴書狀，其
未述上訴理由者，並得於提起上訴後10日內向本院補提理由書
狀（均須按他造當事人之人數附繕本)「 切勿逕送上級法院」。
中    華    民    國    98    年    6     月    5     日
                                      書記官  蘇恒仁
中華民國刑法第168條
（偽證罪）
於執行審判職務之公署審判時或於檢察官偵查時，證人、鑑定人
、通譯於案情有重要關係之事項，供前或供後具結，而為虛偽陳
述者，處7 年以下有期徒刑。


司法院資訊處製作；財團法人民間司法改革基金會備份。
